臺灣士林地方法院刑事判決　　　　　　　 96年度易字第723號
公　訴　人　臺灣士林地方法院檢察署檢察官
被　　　告　乙○○
上列被告因竊盜案件，經檢察官提起公訴（96年度偵字第4117號）
，本院判決如下：
    主  文
乙○○無罪。
    理  由
壹、程序部分；
一、刑事訴訟法第159 條之1 第2 項規定，被告以外之人於偵查
    中向檢察官所為之陳述，除顯有不可信之情況者外，得為證
    據。證人甲○○、丙○○於檢察官偵查時具結所為之證言，
    並無顯不可信之情況，依法有證據能力。
二、又按被告以外之人於審判外之言詞或書面陳述，除法律有規
    定者外，不得作為證據；又被告以外之人於審判外之陳述，
    雖不符合同法第159 條之1 至第159 條之4 之規定，但經當
    事人於審判程序同意作為證據，法院審酌該言詞陳述或書面
    陳述作成時之情況，認為適當者，亦得為證據。當事人、代
    理人或辯護人於法院調查證據時，知有第159 條第1 項不得
    為證據之情形，而未於言詞辯論終結前聲明異議者，視為有
    前項之同意，刑事訴訟法第159 條第1 項及第159 條之5 分
    別定有明文。查被害人丁○○於之警、偵訊筆錄，雖屬傳聞
    證據，惟當事人於本院審判期日中無意見不予爭執，且迄至
    言詞辯論終結前亦未聲明異議，本院審酌上開證據資料製作
    時之情況，尚無違法不當及證明力明顯過低之瑕疵，亦認為
    以之作為證據應屬適當，故依前開規定，逕依刑事訴訟法第
    159 條之5 規定，認前揭證據資料均有證據能力。
貳、實體部分：
一、公訴意旨略以：被告乙○○與案外人甲○○ (另移送臺灣屏
    東地方法院併案審理)2 人 共同基於意圖為自己不法所有之
    犯意聯絡，於民國94年12月12日晚上23時許，由乙○○駕駛
    車牌號碼T8- 0427號自小貨車搭載甲○○，前往臺北市士林
    區○○○道○ 段101 號之華興中學工地後，侵入上開華興中
    學工地辦公室，竊取丁○○所保管互助營造股份有限公司（
    下稱互助公司）電腦主機2 台、電腦螢幕1 台。得手後，乙○○駕駛上開自小貨車搭載甲○○，於翌日（即同年月13
    日）凌晨2 時55分許，行經臺北市○○區○○街與至誠路口
    處，為警當場查獲，並在其所駕駛車輛內扣得電腦主機1 台
    ，而查知上情。因認被告涉嫌刑法第321 條第1 項第1 款之
    加重竊盜罪。
二、按犯罪事實應依證據認定之，無證據不得認定其犯罪事實；
    又不能證明被告犯罪者，應諭知無罪之判決，刑事訟訴法第
    154 條第2 項、第301 條第1 項分別定有明文。次按認定犯
    罪事實所憑之證據，無論直接或間接證據，其為訴訟上之證
    明，須達於通常一般之人均不致有所懷疑，而得確信其為真
    實之程度者，始得據為有罪之認定，倘其證明尚未達到此一
    程度，而有合理之懷疑存在時，尚難為有罪之認定基礎，最
    高法院76年臺上字第4986號著有判例可資參照。
三、檢察官認被告涉嫌加重竊盜罪，係以被告陳述在上揭時、地
    為警在其所駕駛之車輛扣得失竊之互助公司電腦主機1 台；
    證人丙○○、甲○○證稱搭乘被告之車，為警臨檢在被告車
    內查獲失竊之電腦主機1 台，及告訴人丁○○指述失竊之事
    實及贓物領據1 紙，為其論據。訊之被告堅詞否認竊盜犯行
    ，辯稱電腦係甲○○竊取，其係應丙○○之邀前往搭載甲○○而被警臨檢等語。
四、經查：
１、證人甲○○證稱：查獲之電腦係其在陽明醫院附近撿到，其
    立即打電話聯絡友人丙○○開車至被警臨檢處附近載其返家
    ，約1 個半小時後，被告開車載丙○○前來，其告知被告、
    丙○○電腦係向朋友借用，之後被告停車在往陽明山方向之
    橋邊即芝山派出所附近休息，警察即來臨檢，其向警察表示
    電腦係其向朋友所借。隔1 或2 天，警察連絡其前去警局製
    作筆錄，但其在前往警局途中，因車子故障，乃未前去警局
    製作筆錄，警察電話詢問其電腦現在何處，其告知警察電腦
    經其帶回家試用不能用，故將電腦放在家門口，其並未與被
    告一同竊盜等語（偵查卷第50頁至第52頁、本院卷第33頁、
    第34頁、第36頁）；又據證人丙○○證稱：甲○○係其小學
    同學，案發當日因甲○○打電話，要其前去接他，乃與被告
    駕車前去接甲○○，到場時見甲○○抱著1 台電腦，甲○○
    稱係其朋友的等語（本院卷第41頁、第42頁），綜合上開證
    人甲○○、丙○○之證述，查獲之電腦1 台係甲○○單獨在
    陽明醫院附近拾獲，並非與被告共同竊取，之後始聯絡友人
    丙○○前來搭載，丙○○乃邀被告駕駛被告之車前去，嗣因
    被告停車在芝山派出所附近休息，經警臨檢發現車上該台電
    腦，證人甲○○當場向員警表示電腦係其向友人借用，嗣電
    腦係證人甲○○帶返住處。
２、據證人丁○○證稱：94年12月12日晚上，公司在華興中學工
    地辦公室，失竊電腦主機2 台、螢幕1 台，領回1 台電腦，
    但其內之硬碟、記憶體、顯示卡、音效卡等均遭拆除等語（
    偵查卷第60頁），依證人丁○○所證，互助公司在華興中學
    工地之辦公室，係失竊2 台電腦主機及螢幕1 台，惟翌日於
    被告車上僅查獲1 台電腦，如係檢察官所訴被告與證人甲○○共同侵入上開工地竊盜，豈會僅在被告車上查獲1 台電腦
    ，未見另1 台電腦及螢幕；再者，經查獲之電腦1 台，據證
    人丁○○所述其內之硬碟、記憶體、顯示卡、音效卡等已遭
    拆除，核與證人甲○○證稱其將電腦抱回家，但電腦不能用
    ，乃將電腦放置於家門口等語（本院卷第36頁）相合，而依
    卷附查獲電腦照片，並無法判斷電腦於警察臨檢時內裝完整
    ，復無法證明查獲之電腦經證人甲○○搬回家中後拆除其內
    部配備，證人甲○○亦否認拆解電腦（本院卷第36頁），故
    僅能認定本案查獲之電腦1 台其內裝配備欠缺硬碟、記憶體
    、顯示卡、音效卡等物，職是如係被告與證人甲○○一同前
    往工地竊取電腦，豈會竊得之電腦內之主要配備均已拆除，
    是誠難以警臨檢時電腦在被告車內，即認被告與證人甲○○
    共同竊盜該電腦。況據證人甲○○證述，經警臨檢後，離開
    芝山派出所先返回被告內湖住處，嗣其搬電腦回家中測試但
    不能用云云（本院卷第34頁、第35頁），如電腦係被告與證
    人甲○○共同竊取，何以經警臨檢自派出所返回被告住處後
    ，電腦未暫放置被告住處，仍由證人甲○○深夜帶返住處，
    顯有可疑。
３、檢察官以證人甲○○證稱：案發當晚被告與丙○○係至陽明
    醫院附近搭載伊云云（本院卷第32頁），與被告、證人丙○○所稱係至文化大學附近之麥當勞搭載證人甲○○云云（本
    院卷第36頁、第40頁），互核不符；又證人甲○○於警臨檢
    時向警供述電腦係向友人借用云云，嗣於偵訊及本院審理時
    改稱係其拾獲云云，供詞前後不一；又證人丙○○自稱案發
    時其無車子，證人甲○○豈會打電話給無車之證人丙○○前
    去接載，並於深夜時分，由與證人甲○○不熟絡之被告開車
    搭載丙○○一同前去接載證人甲○○，殊不合理；又被告供
    述臨檢當晚自芝山派出所返家之時，係3 人一同回到被告內
    湖住處，再由被告拿錢給甲○○搭乘計乘車返家，如被告係
    受甲○○牽累而至派出所，豈會3 人仍相偕返回被告內湖住
    處，並由被告提供車資予證人甲○○，顯見被告與證人甲○○、丙○○所述多所隱瞞不實，被告辯稱未共同竊盜，僅係
    臨時受丙○○之邀，前去搭載證人甲○○云云，並不可採。
    然按認定犯罪事實應依證據，為刑事訴訟法所明定，故被告
    否認犯罪事實所持之辯解，縱屬不能成立，仍非有積極證據
    足以證明其犯罪行為，不能遽為有罪之認定。有最高法院30
    年上字第1831號判例可按，被告與證人林俊輝、丙○○所述
    ，雖有檢察官所指上開多處歧異或違常之處，然仍應有積極
    證據證明其犯行，否則不得遽為被告有罪之認定。茲既無證
    據證明被告夜間侵入華興中學工地竊取電腦，證人甲○○復
    證稱查獲之電腦係其拾獲，被告僅係應丙○○之邀駕車前往
    搭載，此外，亦無積極證據足資認定被告涉嫌竊盜犯行，揆
    諸上開判例意旨，即應為被告無罪之諭知。又本案經警臨檢
    查獲電腦時，電腦上固貼有互助公司之貼紙，有照片附卷可
    稽（偵查卷第21頁），惟據證人甲○○證稱：其抱電腦上被
    告之車，將電腦放在廂型車之後面等語（本院卷第34頁），
    誠難認被告於凌晨時分前去搭載甲○○時能立即判斷甲○○
    所抱之電腦係贓物，縱被告知悉該部電腦係贓物而搭載證人
    甲○○，亦與本件被告被之竊盜犯行無涉，併此敘明。
４、綜上所述，被告所辯未竊盜上開電腦等情，尚非無據，堪予
    採信。檢察官所舉上開證據尚不足而使本院無合理懷疑而認
    定被告涉有竊盜犯行，此外，復查無其他積極證據足資證明
    被告涉有竊盜之犯行，自屬不能證明被告犯罪，應為無罪之
    諭知。
據上論斷，應依刑事訴訟法第301 條第1 項，判決如主文。
本案經檢察官陳銘鋒到庭執行職務
中　　華　　民　　國　　96　　年　　6 　　月　　15　　日
                  刑事第四庭法  官  杜惠錦
以上正本證明與原本無異。
如不服本判決，應於判決送達後10日內，向本院提出上訴狀。
                            書記官  蘇彥宇
中　　華　　民　　國　　96　　年　　6 　　月　　20　　日
